臺灣高等法院刑事判決　　　　　　 95年度上更(一)字第819號
上　訴　人　臺灣士林地方法院檢察署檢察官
上　訴　人
即　被　告　丙○○
指定辯護人　本院公設辯護人　甲○○
被　　　告　乙○○
義　務　辯
護　律　師　許碧真　律師
上列上訴人因被告等強盜案件，不服台灣士林地方法院91年度訴
字第413號，中華民國92年8月15日第一審判決（起訴案號：台灣
士林地方法院檢察署91年度偵字第2847號），提起上訴，經判決
後，由最高法院第一次發回更審，本院判決如下：
    主  文
原判決關於丙○○部分撤銷。
丙○○意圖為自己不法之所有，以恐嚇使人將第三人之物交付，
處有期徒刑壹年陸月。
其他上訴駁回。
    事  實
一、丙○○因失業在家且有妻兒待撫養，經濟情況不佳，亟須家
    庭生活費用，竟於飲酒壯膽後，意圖為自己不法所有，且明
    知其弟乙○○時於何惠玲所開設，位在臺北市士林區○○○
    路○段429號之「中日超商便利商店」（下稱中日超商）擔任
    大夜班店員，乃於民國91年2月25日凌晨5時19分許，先基於
    與其弟乙○○共同侵占乙○○業務上所持有中日超商財物之
    意（乙○○此部分因具身分之乙○○無犯意聯絡而不構成共
    同業務侵占罪，詳後述）以其使用之門號0000000000號行動
    電話撥打乙○○持用之門號0000000000號行動電話，聯絡正
    在中日超商值大夜班之乙○○，並詢得店內並無他人後，即
    向乙○○表示欲喬裝盜匪至該超商強盜財物，並要求乙○○
    配合，乙○○當即拒絕，並以自己之前曾因強盜案服刑之事
    規阻丙○○，丙○○不置可否掛上電話後，仍騎乘機車並攜
    帶金屬材質，客觀上足以傷害人之生命、身體，而具有危險
    性，足供兇器使用之菜刀一把前往中日超商欲對其弟假意行
    搶。乙○○掛上電話後仍多次撥電話欲規勸丙○○，然丙○○均未接聽電話，過了一會，乙○○遂以為其兄丙○○大概
    是開玩笑，不會過來了，遂與於前開通話之際，因失眠而下
    樓至中日超商店內聽音樂之何惠玲之子丁○○同去店外抽煙
    、聊天，嗣後並又與之共同再進入店內。此時，乙○○欲往
    放置貨物並供丁○○之小阿姨居住之地下室搬運何惠玲之前
    贈送之廢棄音響，但因丁○○之阿姨居住於地下室，乙○○
    身為外人不便下去，乙○○遂要求丁○○獨自至超商地下室
    幫其搬運，惟丁○○不願意反要乙○○自行搬運，而由其幫
    忙顧店，乙○○遂自行下樓至地下室搬運音響之喇叭上樓，
    正回至櫃檯時，丙○○頭戴全罩式安全帽並持上開菜刀一支
    及背包等物至該超商內，發覺店內櫃檯旁另有丁○○後，竟
    變更前開侵占之意為恐嚇取財犯意，持菜刀砍擊櫃檯邊緣，
    以此恐嚇黃鴻祺、乙○○（刀在手上，但未押住黃鴻祺，乙○○毀損部分未據告訴，且亦未據起訴）稱：「不要動，把
    錢交出來」等語，至使乙○○、丁○○心生畏懼（均未達於
    不能抗拒之程度）而呆立在櫃檯旁。乙○○雖已知恐嚇者即
    為其兄，但因其兄手持菜刀，害怕丁○○因識淺經驗不足而
    一時衝動任意反抗，會造成傷害，且中日超商負責人何惠玲
    之夫曾告誡乙○○倘有歹徒來店行搶時，即應儘量配合歹徒
    ，避免生命、身體受傷害，遂迅速走入櫃檯內之丁○○身旁
    輕按住丁○○之右手，並低聲對丁○○稱：「不要動，歹徒
    要什麼就給他什麼」後，即繞過丁○○身旁至收銀機處打開
    收銀台，並將其內所置放之現金新台幣（以下同）3 千餘元
    及收銀機下方開放式抽屜內擺放硬幣之零錢盒2盒（共5千元
    ）抽出後，裝於丙○○所攜帶之背包內，嗣丙○○又見櫃檯
    後方置物架放有零售散裝之香菸，即再喝令以丁○○之書包
    、店內購物袋裝置後交出，丁○○即與乙○○依丙○○指示
    以店內購物袋裝滿香菸4袋，過程中乙○○因慌亂且尚有1個
    袋子未裝滿，遂再自櫃檯下方取出未開封之整條香菸2 條，
    置入未滿之袋子內後，將所有裝滿香煙之袋子交付丙○○。
    丙○○得手後，隨即走出店外，步行至其前停放機車處，騎
    乘機車揚長而去，乙○○立刻要求丁○○報警處理。嗣丁○○向警方表示乙○○行跡有異，警方遂調閱乙○○之前科紀
    錄，發現其有強盜前科，而懷疑乙○○涉案，再調閱乙○○
    所持用之前開手機門號雙向通聯紀錄，發現案發前乙○○有
    與丙○○以行動電話通話，乃於同年3月15 日持原審法院核
    發之搜索票，搜索丙○○、乙○○位於臺北市○○區○○路
    8 號之住處後，於丙○○之房間內搜得前開中日超商遭強盜
    之香煙多包，始查得上情。
二、案經丁○○訴由臺北市政府警察局士林分局報請臺灣士林地
    方法院檢察署檢察官偵查起訴。
    理  由
壹、被告丙○○部分：
一、上開犯罪事實，業據被告丙○○於警訊中、偵查中、原審調
    查、審理時供承不諱（偵查卷第4至6頁偵訊筆錄、第47頁反
    面至49頁、第71頁反面至74頁、第88頁反面至91頁訊問筆錄
    、原審卷第32頁、第100至102頁訊問筆錄、原審審判筆錄第
    3至第5頁參照），核與被害人丁○○、同案被告乙○○於警
    訊中、偵查中及原審調查時所證情節（偵查卷第11至18頁偵
    訊筆錄、第108至111頁、第128頁反面至129訊問筆錄、原審
    卷第49頁至60頁訊問筆錄參照）相符，並有查獲之贓物經被
    害人具領之贓物認領收據一紙（偵查卷第19頁）、丙○○所
    持用之0000000000號行動電話門號雙向通聯紀錄一份（偵查
    卷第33至37頁參照）在卷可稽，應已可認定。
二、按「強盜行為之構成，以實施強暴脅迫或其他方法，至使不
    能抗拒，而取他人之所有物或使其交付為要件; 而刑法第34
    6 條之恐嚇取財罪，係指以將來惡害之通知恫嚇他人而言，
    受恐嚇人尚有自由意志，不過因此而懷有恐懼之心，故與強
    盜罪以目前之危害脅迫他人，致喪失自由意志不能抗拒者不
    同。」最高法院91年度台上字第1833號判決採同一見解。是
    刑法第346條第1項之恐嚇取財罪與刑法第328條第1項之強盜
    罪，故均係以意圖為自己或第三人不法之所有為主觀要件，
    然其所異者恐嚇取財不以將來之惡害通知被害人為限，如以
    強暴、脅迫為手段，而被害人未達於不能抗拒之程度者亦屬
    之，與強盜罪係以目前之危害施用強暴、脅迫，致使被害人
    喪失自由意志不能抗拒者不同（最高法院80年度第四次刑事
    庭會議決議可資參照）。而行為人究需使其行為達於何種程
    度，被害人始不能為抗拒或難於抗拒，應採客觀標準，即以
    行為之性質及行為當時存在之具體情狀為決定之準據，故強
    盜罪之強暴、脅迫，以在客觀上對人之身體及自由，確有侵
    害行為為必要，若犯人並未實施此項行為，僅因他人主觀上
    之畏懼，不敢出而反抗，任其取物以去者，尚不能謂與強盜
    罪之要件相符。經查：
（一）本件案發當時，中日超商係由被告乙○○當班負責看店，
      被告丙○○雖係基於欲與其弟即被告乙○○共同侵占乙○○業務上所保管之中日超商財物，惟為被告乙○○所拒絕
      ，而無從與之共犯（詳後述），然因業務上侵占罪係屬身
      分犯，非業務上持有他人之物之第三人，無從單獨犯罪，
      即便第三人，亦必與具有此等身分之人共犯，始能論以共
      同正犯，此觀刑法第31條之規定自明，故被告丙○○此部
      分犯意所生行為尚無從構成共同業務侵占未遂罪。
（二）被告乙○○雖一眼就看出該手持菜刀、頭戴安全帽之人即
      係其兄丙○○，然斯時老闆的兒子丁○○亦在場，乙○○
      雖明知其兄丙○○不至於對其有何不利之舉動，然因先前
      丙○○曾來電確認店內僅其一人，則嗣後丙○○到達店裡
      發現除乙○○外另有他人，是否會因實際情狀與其先前計
      畫不同，而對其弟乙○○以外之他人有何不利之舉動，顯
      非被告乙○○所得掌控。且被告丙○○將手中所持菜刀，
      往櫃臺邊緣砍下，並嚇稱：「不要動，把錢交出來」、「
      把收銀機內所有的現金放入袋子」等語，此等情狀，已與
      被告丙○○先前打電話告知乙○○要來店內拿東西，希望
      乙○○與其一同侵占中日超商財物之計畫內容相異，丙○○手持菜刀所為恫嚇言語，顯已經使乙○○、丁○○心生
      畏懼，害怕丙○○可能危害丁○○之生命、身體安全，為
      避免可能之危害發生，始靠近丁○○並告知其：「不要動
      ，歹徒要什麼就給他什麼」等語，並帶同丁○○配合丙○○之指示，交付店內財物。
（三）且按證人丁○○當日僅係臨時下樓，當時係由被告乙○○
      當班負責看店，丙○○雖持刀砍擊櫃檯邊緣一刀後，刀尚
      在手上，但未以刀壓住被害人二之身體，且證人黃鴻祺對
      被告丙○○之喝斥並未有所反應，隨即為乙○○拉到一邊
      去，故而並非不能抗拒。
    綜上，被告丙○○持刀進入中日超商，持該菜刀往櫃臺砍下
    並對在店中之被告乙○○及證人丁○○喝斥：「不要動，把
    錢交出來」等語，並未達使乙○○及證人丁○○不能抗拒之
    程度，故而，本件被告丙○○手持菜刀進入中日超商後，往
    櫃臺砍下，並嚇稱：「不要動，把錢交出來」等語，核其所
    為，係犯修正前刑法第346條第1項之恐嚇取財罪。被告丙○○一行為對被害人二人恐嚇取財，為想像競合犯，應從一重
    處斷。公訴人認被告丙○○上開所為，係犯刑法第330條第1
    項之加重強盜罪嫌云云，尚有誤會。爰在不妨害基本事實同
    一性之範圍內，變更檢察官所引應適用之法條。
三、原審以被告丙○○事證明確，論處罪刑，固非無見。惟查，
    本件被告丙○○，以菜刀砍擊櫃臺邊緣，客觀上並未對證人
    丁○○或被告乙○○施強暴、脅迫，而使其等達於不能抗拒
    之程度，原審逕以被告丙○○所為，係對證人丁○○為強暴
    、脅迫致使不能抗拒為由，論被告丙○○以加重強盜罪，其
    所為判決，顯有違誤，被告丙○○上訴，請求輕判雖無理由
    ，然原判決此部分既有可議，自應由本院將原判決關於被告
    丙○○部分予以撤銷改判。爰審酌被告丙○○僅因一時缺錢
    ，先則起意蠱惑其在超商任職之兄弟與其共同侵占店內財物
    ，嗣因同案被告乙○○不從，竟持刀恐嚇取財，不僅對社會
    治安危害甚鉅，亦造成其於中日超商任職之兄弟乙○○甚大
    之困擾，惟其並無任何前科紀錄，且本件犯行尚無具體傷害
    人之行為，所得財物價值不高，且犯後坦承一切犯行，深表
    後悔，態度尚佳，被害之中日超商負責人何惠玲亦已表示原
    諒被告及其犯罪時所受之刺激、品性、生活狀況、智識程度
    等一切情狀，量處如主文第二項所示之刑，以資懲儆。此外
    ，被告丙○○持以強盜財物之菜刀，係其由家中取出，而其
    案發當時係居住於其父之家中，業據其供明在卷，該菜刀既
    由其父家中取出，衡情應屬其父所有而並非其所有，且案發
    後已將其丟棄遺失，亦據被告丙○○供陳明確，衡情應已滅
    失，而不必宣告沒收，亦併此敘明。
貳、被告乙○○部分：
一、公訴意旨以：被告乙○○於前開事實欄所示時地，接獲同案
    被告丙○○之電話，丙○○乃告知乙○○其欲喬裝盜匪至該
    超商強盜財物，並詢得店內無他人後，隨即騎乘機車並攜帶
    兇器菜刀一把前往中日超商，惟斯時恰有被害人丁○○臨時
    主動下樓至店內幫忙，惟未為乙○○所查覺，嗣乙○○發現
    該情，為免事跡敗露，乃藉故要丁○○至超商地下室幫其搬
    運物品，惟丁○○要乙○○自行搬運，其幫忙顧店，乙○○
    不得已，遂自行下樓至地下室，未久，乙○○從地下室出口
    處搬運物品上樓時，丙○○隨即頭戴全罩式安全帽並持菜刀
    及背包等物至中日超商，因發覺櫃臺內另有丁○○後，竟萌
    為自己不法之所有之意圖，持菜刀往櫃臺桌上砍下，至使丁○○心生畏懼不能抗拒，乙○○則臨時與丙○○基於為自己
    不法所有之犯意聯絡，迅速走入櫃臺內，順勢抓住丁○○之
    右手靠壓於櫃臺後方，並對丁○○稱：「不要動，歹徒要什
    麼就給他什麼」，而丙○○見狀隨即喝令丁○○：「將收銀
    機內所有的現金放入袋子」，乙○○則自行打開收銀台，並
    將其內所放之現金及收銀台下層擺放十元硬幣之零錢盒二盒
    ，裝於丙○○之背包袋內，嗣丙○○又見櫃臺後方置物架放
    有零售散裝之香菸數包，即再命丁○○以其背包、店內購物
    袋及丁○○之書包將之裝滿，丁○○因心生畏懼，乃依其指
    示裝滿四袋後交付丙○○，而乙○○在旁，除拿取上開散裝
    香菸數包，亦自行自櫃臺下方取出未開封之整條香菸數十盒
    ，裝滿店內大型購物袋二袋交付丙○○，因認被告乙○○與
    丙○○共犯刑法第330條第1項之攜帶凶器強盜罪嫌云云。
二、按犯罪事實應依證據認定之，無證據不得推定其犯罪事實。
    又不能證明被告犯罪者，應諭知無罪之判決，刑事訴訟法第
    154條、第301條第1 項分別定有明文。又認定犯罪事實所憑
    之證據，雖不以直接證據為限，間接證據亦包括在內；然而
    無論直接或間接證據，其為訴訟上之證明，須於通常一般之
    人均不致有所懷疑，而得確信其為真實之程度者，始得據為
    有罪之認定，倘其證明尚未達到此一程度，而有合理之懷疑
    存在時，事實審法院因此無從為有罪之確信時，應為無罪之
    判決，此觀最高法院76年台上字第4986號判例意旨可資參照
    。
三、訊據被告乙○○堅詞否認有何攜帶兇器強盜犯行，辯稱：案
    發當日丙○○打電話予伊表示將假意行搶要求伊配合時，伊
    當場拒絕，並一再勸阻丙○○，伊並未與丙○○有犯意之聯
    絡，伊要丁○○下去地下室拿音響，係因為丁○○之阿姨居
    住地下室，伊不方便下樓，並非有意支開丁○○，且伊並非
    基於與丙○○共同犯罪之行為分擔而將店內金錢、香煙交付
    丙○○，而係因為擔心丁○○受傷害，且老闆交代過遇到搶
    劫，以安全至上，應儘量配合歹徒；伊僅將歹徒目視可及之
    金錢、香煙交予歹徒，及因慌亂將櫃檯下之整條包裝之香煙
    二條交付歹徒，並未故意使歹徒多取財物等語。公訴意旨認
    被告乙○○涉犯攜帶兇器強盜罪，無非係以被告乙○○於案
    發之前，曾與丙○○多次以行動電話通聯、於丙○○進入店
    內前，故意支開被害人丁○○下去地下室拿音響、其係以最
    大之塑膠袋裝置香煙交予丙○○且將丙○○目視所不及之零
    錢硬幣、整條香煙交予丙○○等為據，經查：
（一）按共同正犯之意思聯絡，固不限於事前有所協議，其於行
      為當時，基於相互之認識，以共同犯罪之意思參與者，雖
      亦無礙於共同正犯之成立，然仍必須在合同意思範圍以內
      ，各自分擔犯罪行為之一部，有相互利用他人之行為，以
      達其自己犯罪之目的者，始能共同負責，最高法院89年臺
      上字第2531號、90年臺上字第483 號判決意旨可資參照。
（二）被告乙○○與同案被告丙○○於本案案發前之91年2 月25
      日凌晨5時19 分起固有多次以行動電話聯絡等情，為被告
      乙○○所自承，且有卷附被告當時持用之0000000000號通
      聯紀錄在卷可憑，而堪認定。公訴意旨亦直指此即為被告
      乙○○與丙○○於事前謀議之證據。然該等電話之通話內
      容為何，並無任何資料可考，被告乙○○又否認其與丙○○通話內容有何犯罪之謀議，而陳稱伊與丙○○通話時係
      一再勸阻丙○○不要犯案等語，核與被告丙○○於到案後
      之警訊、偵查及原審調查、審理時均一再供稱：伊有表示
      要行搶超商，要乙○○配合，但是乙○○拒絕並要伊不要
      來等語相符，是已難遽以前開通聯紀錄推論於案發前被告
      乙○○以手機與同案被告丙○○通聯時，有共同犯罪之謀
      議甚明。更甚者，被害人丁○○於偵查中及原審調查時均
      證稱：被告乙○○講電話時係突然越講越大聲等語（偵查
      卷第108 反面訊問筆錄、原審卷第56頁訊問筆錄參照），
      反可證被告乙○○於案發前與丙○○通電話時，當非正在
      謀議犯罪，否則，當會為避免他人聽到而放低音量，而不
      可能越講越大聲或突然很大聲說話，是被告乙○○所辯係
      在勸阻丙○○不要過來等語，尚非無稽。
（三）被告乙○○雖於案發前曾央求證人丁○○去地下室幫其搬
      運音響等情，亦據丁○○證述明確，且為被告乙○○所自
      承，而可認定。公訴意旨並認此即係因被告乙○○與丙○○共同犯罪，故而須於案發前支開丁○○云云，然被害人
      丁○○於原審調查時證稱：地下室係伊之小阿姨居住處，
      被告乙○○於小阿姨在的時候，乙○○不會一個人自己下
      去，案發當天，小阿姨在地下室睡覺等語（原審卷第50頁
      、第56頁訊問筆錄參照），證人即丁○○之母、中日超商
      負責人何惠玲亦到庭證稱：平常我妹妹（按即丁○○之小
      阿姨）在地下室，乙○○只有在晚上11點結帳完會到地下
      室補貨，平常是不會下去，除非我有在樓下叫他下去等語
      （原審卷第63頁訊問筆錄參照），顯見，被告乙○○除非
      不得已，是不會自己下去中日超商地下室甚明，故被告乙○○若於補貨以外之平時，要下地下室取物，自然會先徵
      得負責人或其家人之同意，或者請求負責人或其家人幫忙
      代為下樓，亦屬事理之常，已難以此推認被告乙○○係為
      支開丁○○而刻意不自己下去地下室，甚為明確。況且，
      證人丁○○於偵查中、原審調查時亦證稱：乙○○要伊下
      去地下室，被伊拒絕後，隨即自己下去地下室拿取音響喇
      叭，待乙○○走上樓之同時，歹徒就闖進來等語（偵查卷
      第109 頁訊問筆錄、原審卷第50頁訊問筆錄參照），可見
      被告乙○○於案發前並不確知被告丙○○是否會來或不確
      知丙○○何時會來，亦顯見被告乙○○並非為支開丁○○
      ，以便與其兄共同犯案，否則，在丁○○拒絕後，被告乙○○又不確知丙○○何時會來之情況下，衡情應會再想其
      他辦法，支開丁○○或者放棄拿音響之圖，繼續留在樓上
      等待丙○○到來以便配合丙○○犯案，疏無於丁○○拒絕
      後，隨即自己下樓去拿，任令丁○○自行顧店，使與之共
      謀之共犯丙○○單獨接觸丁○○，增加作案風險之理。再
      參酌丁○○於偵查中尚證稱：被告乙○○講行動電話完畢
      後，尚有找伊一同去店門外抽煙並聊天，抽完煙後又進到
      店內，乙○○才要求伊下去地下室拿音響等語（偵查卷第
      109 頁訊問筆錄參照），益顯灼然，否則何又須與之一同
      抽煙、聊天，增加丁○○於搶案發生時在場之風險。是故
      被告乙○○所辯：伊叫丁○○下地下室拿音響，乃係因為
      伊之身分，不方便下地下室拿東西等語，應可採信。此外
      ，由被告乙○○會於與丙○○通完電話後，仍與丁○○一
      同於店外抽煙、聊天，甚且最後自己下樓去拿音響，而於
      拿音響上樓之際，方遇上丙○○持刀闖入店內等情觀之，
      被告乙○○於案發前，顯然並未與被告丙○○共同謀議犯
      罪，若非如此，則其為何並無其他積極支開丁○○之舉動
      ？甚且連被告丙○○進入店內之時間都無法掌握？被告乙○○所辯：伊當時勸阻丙○○後，伊主觀上以為丙○○不
      會來了等語，亦屬信而有徵。
（四）被告丙○○當日雖帶全罩式安全帽，但於行搶過程中被告
      丙○○有將安全帽罩子打開，可以看見眼睛附近之容貌，
      業據證人丁○○於原審調查時證述在卷（原審卷第53頁訊
      問筆錄參照），被告丙○○於行搶過程中，並曾出言：「
      不要動，把錢拿出來」、「拿出煙」、「不要涼煙」、「
      他媽的，有整條煙，為何不拿出來」等語，亦據證人丁○○於警訊、偵查中及原審調查時供明在卷，再參以乙○○
      與丙○○係同宅共居之兄弟，被告乙○○於警訊、偵查中
      亦已供陳：伊一眼就看出行搶者是伊哥哥等語（偵查卷宗
      第9 頁偵訊筆錄、第48頁反面訊問筆錄參照），固已可認
      被告乙○○於丙○○闖入中日超商之時，已認出歹徒即係
      其兄長丙○○。而被告乙○○於被告丙○○行搶時，靠近
      丁○○，輕按其右手並低聲說：不要動，歹徒要什麼就給
      他什麼等語，且有將收銀機內所有金錢3 千餘元及收銀機
      下方開放式之抽屜內零錢5 千元自行交付丙○○，亦有先
      將櫃檯後方散裝之香煙，與丁○○一同裝入塑膠袋內，後
      並自行將櫃檯下方之整條香煙2 條放入塑膠袋內交付被告
      丙○○，且被告乙○○所用以裝香煙之塑膠袋係中日超商
      之大型袋，而丁○○所用者則為中型袋等情，業據證人丁○○證述明確，並為被告乙○○所自承，固亦可認定。然
      證人即中日超商負責人何惠玲於原審調查時結證稱：伊與
      伊先生都是重視生命的人，所以伊先生曾經教導店員遇搶
      時，生命至上，應儘量配合歹徒，伊自己也覺得安全比較
      重要，所以也會直接將財物交出去等語（原審卷第62頁、
      第68頁訊問筆錄參照），而一般超商遇搶時，店員也都會
      配合歹徒指示交出財物，亦為眾所皆知之事，本件被告乙○○即為超商店員，其遵守老闆之教導，配合歹徒交出財
      物，客觀上難認有何異常之處。且案發當時闖入之歹徒丙○○係手持鋒利之菜刀，並砍擊櫃檯，在斯時，被告即便
      已經認出是自己的哥哥，然因老闆之兒子丁○○在場，其
      為顧及丁○○之安全，而配合歹徒交出財物，更屬事理之
      常，難謂有何不妥。公訴意旨雖以此而指被告乙○○必係
      與丙○○基於共同犯罪意思而為行為，否則，為何將歹徒
      所不能見之收銀機下方零錢及櫃檯下方整條香煙交付歹徒
      ？又為何使用店內大型塑膠袋？然查：本件收銀機下方放
      置零錢盒之抽屜，並非封閉的，而係類似電腦桌放鍵盤所
      用之開放式抽屜，業據被害人丁○○於原審調查時供明在
      卷（原審卷第51頁訊問筆錄參照），再由卷附警員於案發
      後在中日超商櫃檯丙○○犯案時所站立位置所拍攝中日超
      商收銀機下方放零錢之抽屜現場照片（偵查卷第156 頁上
      方標示C 部分參照、另同頁下方照片可清晰見到排放各式
      零錢之綠色塑膠盒）觀之，該等抽屜內所放置之零錢，應
      為站在櫃檯外側之人均能清楚看見者，要無可疑。公訴人
      上訴意旨指稱站於櫃臺外之人，縱能見到該放置零錢之盒
      子，未必知道裡頭放錢等語，按超商之零錢，係以上述偵
      查卷第156 頁下方照片之綠色塑膠盒排放，該塑膠盒可將
      各種銅板區分50元、10元、5元、1元分門別類擺放，以利
      計算個數，故而只要能見到該塑膠盒，當然可見到排放其
      上之零錢，上訴意旨指摘及此，顯係不明該塑膠盒之功能
      用途所致。且按被告乙○○拿取收銀機金錢與其下抽屜零
      錢之動作係連續一貫而為，亦為證人丁○○結證在卷（原
      審卷第51頁參照），是被告乙○○顯無公訴意旨所指故意
      特將歹徒看不到之金錢交付歹徒情事，被告乙○○所辯：
      案發當時，直覺該部分金錢為歹徒所見故而與收銀機內金
      錢一起取而交付等語，應屬可信。再者，被告乙○○係先
      與丁○○一同依照歹徒指示將櫃檯後方之散裝香煙裝入塑
      膠袋內，後再將櫃檯下方整條香煙二條裝入塑膠袋交付歹
      徒等情，已如前述，然當時正當超商發生持刀搶案，老闆
      之兒子在場，且丙○○係在被告乙○○不確知是否會前來
      之情況下闖入超商，是乙○○係於慌亂中隨手抽取二條整
      條香煙放入塑膠袋內，並非不可能，實難僅憑此認定被告
      乙○○係與其兄本於共同犯罪意思故意拿取櫃檯下方整條
      香煙。而由證人丁○○於原審調查時所證：伊已經忘記乙○○拿這兩條煙時，伊等是否已將塑膠袋交給歹徒，但是
      伊後來看到那兩條煙是在袋子裡面，但伊有看到乙○○係
      拿二條整條香煙放入比較空的袋子等語（原審卷第60頁、
      第67頁訊問筆錄參照），再參酌卷附中日超商放置整條香
      煙之櫃檯下方現場照片（偵查卷第157 頁參照）所示，櫃
      檯下放滿至少可以放置5、60 條之整條香煙，且案發當日
      ，該櫃檯下方確實放滿了整條香煙，亦據證人丁○○、何
      惠玲於原審調查時證述明確（原審卷第60頁、第63頁訊問
      筆錄參照）等情，更可推認，乙○○當日係先與丁○○將
      櫃檯後方香煙裝入塑膠袋後，塑膠袋尚有空間，方才再加
      入二條整條香煙，否則若被告乙○○係本於與丙○○共同
      犯罪之意思而為，大可一開始就直接拿取歹徒看不到之整
      條香煙裝置於塑膠袋，啟不獲利最大？何必先拿最占空間
      之散裝香煙裝滿塑膠袋後，才拿整條香煙填補較空之塑膠
      袋？至於被告乙○○於案發當日所用之塑膠袋係該店大型
      塑膠袋乙節，經原審當庭勘驗與該店大型塑膠袋同型之塑
      膠袋後，發現亦僅不過長40公分、寬30公分、厚度約15公
      分之塑膠袋，客觀上並未特別大，頂多只能裝大型寶特瓶
      飲料二罐而已，況且，案發當日，歹徒所要求者係將櫃檯
      後方之散裝香煙交出，已如前述，則此時重點明顯乃係在
      於要將櫃檯後方散裝香煙全部交付歹徒，而不在於應該用
      什麼塑膠袋裝，蓋此時，如果選取較為小型之塑膠袋，只
      不過是要裝比較多袋而已，並無任何實益可言，甚者依證
      人丁○○所證，以乙○○所持大型塑膠袋都還裝了四袋半
      （原審卷第67頁訊問筆錄參照），更可見，為了順利依歹
      徒指示將櫃檯後散裝香煙裝完，被告乙○○所選用之塑膠
      袋，客觀上並無任何不妥，且當時被告乙○○主觀上並不
      確知丙○○會來店裡，而丁○○復亦在場，其因怕丙○○
      可能危害丁○○之生命、身體安全，其為儘速將丙○○打
      發走，配合滿足丙○○之要求，而交付前述財物，其所為
      尚合情理，要難憑此，即為被告乙○○不利之認定甚明。
（五）本件案發後之91年3 月15日，員警持原審所簽發之搜索票
      前往被告乙○○、丙○○兄弟住處搜索時，僅在被告丙○○之房間內搜出本案之香煙贓物，並未在被告乙○○之房
      間內搜出任何贓物，業據證人即本案承辦員警胡憲安證述
      在卷（原審卷第93頁），且由本案搜索扣押物品目錄所列
      各贓物香煙品項持有人欄亦均由丙○○所簽認（偵查卷第
      25頁至27頁參照），當可認定。而被告乙○○平時即有抽
      煙之習慣，已據證人何惠玲證述在卷（原審院卷第62頁訊
      問筆錄參照），而案發當日，被告乙○○亦有邀同丁○○
      於店門外抽煙等情已如前述，顯見，被告乙○○自己也有
      抽煙習慣，倘被告乙○○係與丙○○基於共同犯意聯絡而
      強盜中日超商財物，衡情於得手後，當會分得香煙以供吸
      用，何以本案搜索時，其房間內並無任何香煙贓物？益可
      見被告乙○○當並無參與本件強盜犯行甚明。此外，被告
      乙○○於中日超商任職，表現一向良好，負責人何惠玲也
      覺得其工作很盡責，甚至曾向被告乙○○表示再開一家店
      就要被告乙○○去當店長，而本件案發後，何惠玲知道被
      告乙○○之兄犯案實情，仍繼續僱用被告乙○○直至乙○○入伍為止，且其月薪有2萬4千元等情，業據證人何惠玲
      於原審調查時證述明確（原審卷第62頁、第66頁訊問筆錄
      參照），可見被告乙○○與中日超商負責人何惠玲間之感
      情甚佳，且乙○○於中日超商工作前景良好，本件被告乙○○亦無何甘冒風險，監守自盜之動機可言。公訴人以本
      件丙○○作案過程長達7、8分鐘，且可從容不迫取走店中
      六大包財物，若非有被告二人默示合意，何以丙○○可以
      取得如此多財物？云云，然按本件係於被告丙○○離去後
      ，被告乙○○要證人丁○○報警，結果丁○○並未報警，
      被告乙○○即自行報警後，警力方才趕到現場。且以被告
      丙○○既然事先打電話告知乙○○要到該超商拿東西，其
      當時主觀上當不認為其弟乙○○會馬上報案將其逮捕，故
      而停留時間較久，亦符經驗法則。而被告乙○○當時在第
      一時間因囿於兄弟關係而未馬上打電話報警逮捕丙○○，
      惟於丙○○離去後，迅即報警等情亦合情理。實難僅以被
      告乙○○未在丙○○作案過程中馬上報警，即謂其與被告
      丙○○有默示之犯意聯絡。
四、綜上所述，本案並無任何被告乙○○與丙○○於事前就強盜
    中日超商互為謀議之明確證據，而被告丙○○闖入超商時，
    被告乙○○亦僅不過遵照老闆先前生命安全至上之指示及一
    般便利商店店員遇搶時正常之反應，依照歹徒指示交出店內
    財物，而交付財物之過程客觀上觀之，並無異常，且由其案
    發前尚與丁○○於店外抽煙、聊天及自行下地下室拿取音響
    ，案發後僅於同案被告丙○○房間內搜出贓物香煙，並未於
    乙○○房間內搜得任何贓物，乙○○應未獲取任何贓物等情
    觀之，實難認被告乙○○就被告丙○○強盜犯行有何犯意之
    聯絡與行為之分擔可言，此外，復查無積極證據足以使本院
    確信被告乙○○有與丙○○共犯強盜犯行，衡諸首揭說明，
    應認本件被告乙○○犯罪不能證明，原審本同上見解，對被
    告乙○○為無罪之諭知，經核並無不合，公訴人提起上訴指
    摘原判決強為割裂事實，不符經驗法則，理由矛盾等語，均
    為無理由，應予駁回。
、被告行為後，刑法施行法已於95年6月14 日增訂該法第1 條
    之1規定，並自95年7月1日施行，另刑法第33條第5款關於罰
    金刑之規定，於94年2月2日修正公布，並同自95年7月1日施
    行。刑法分則編各罪所定罰金之貨幣單位原為銀元，且依修
    正前刑法第33條第5款規定，罰金刑為1銀元以上，而有關罰
    金倍數之調整及銀元與新臺幣之折算標準，則定有「罰金罰
    鍰標準條例」及「現行法規所定貨幣單位折算新臺幣條例」
    ，除罰金以1銀元折算3元新臺幣外，並將72年6月26 日以前
    修正之刑法部分條文罰金數額提高2至10 倍，其後修正者則
    不再提高倍數；嗣修正後刑法第33條第5 款則將罰金刑提高
    為新臺幣1千元以上，並以百元計算之，且因刑法第33條第5
    款所定罰金貨幣單位既已改為新臺幣，刑法分則編各罪所定
    罰金之貨幣單位亦應配合修正為新臺幣，且考量刑法修正施
    行後，不再適用「現行法規所定貨幣單位折算新臺幣條例」
    ，為使刑法分則編各罪所定罰金之最高數額與刑法修正前趨
    於一致，爰增訂刑法施行法第1條之1規定，將刑法分則編各
    罪所定罰金之貨幣單位均改為新臺幣，並將72年6月26 日以
    前修正之刑法部分條文罰金數額提高為30倍，其後修正者則
    提高為3 倍。是以刑法分則編各罪所定罰金刑之最高數額，
    於上開規定修正後仍屬一致，並無不同；但其罰金刑之最低
    數額，則比修正前提高，從而修正後之規定並未有利有利於
    被告，依刑法第2條第1項規定，應適用修正前之規定。修正
    後刑法第55條只作文字修正，對被告無有利不利情形，應適
    用修正後刑法第55條。
據上論斷，應依刑事訴訟法第368條、第369條第1項前段、第364
條、第300條，刑法第2條第1項前段、第55條、修正前刑法第346
條第1項、罰金罰鍰提高標準條例第1 條前段，判決如主文。
本案經檢察官張秋雲到庭執行職務。
中　　華　　民　　國　　96　 　年　　2  　月 　　8　　日
　　　　　　　　　刑事第十一庭 審判長法　官  張連財
　　　　　　　　　　　　　　　　 　  法　官  林明俊
　　　　　　　　　　　　　　　　 　  法　官  楊照男
以上正本證明與原本無異。
如不服本判決，應於收受送達後10日內向本院提出上訴書狀，其
未敘述上訴之理由者並得於提起上訴後10日內向本院補提理由書
（均須按他造當事人之人數附繕本）。
                                     書記官 陳秋雄
中　　華　　民　　國　　96　 　年　　2  　月 　　8　　日
附錄：本案論罪科刑法條全文
 中華民國刑法第346條
（單純恐嚇罪）
意圖為自己或第三人不法之所有，以恐嚇使人將本人或第三人之
物交付者，處6月以上5年以下有期徒刑，得併科1千元以下罰金
。
以前項方法得財產上不法之利益，或使第三人得之者，亦同。
前二項之未遂犯罰之。
